臺灣高等法院臺南分院民事裁定　93年度抗字第624號
抗　告　人　乙○○
相　對　人　甲○○
上列抗告人因與相對人間聲請停止執行事件，對於中華民國93年9
月20日臺灣臺南地方法院93年度聲字第1180號裁定提起抗告，本
院裁定如下：
    主    文
抗告駁回。
抗告程序費用由抗告人負擔。
    理    由
一、本件聲請人即相對人於原審法院聲請意旨略以：按強制執行
    法第18條第2項規定：「有回復原狀之聲請或提起再審或異
    議之訴，或對於和解為繼續審判之請求，或提起宣告調解無
    效之訴，撤銷調解之訴，或對於許可強制執行之裁定提起抗
    告時，法院因必要情形，或依聲請定相當並確實之擔保，得
    為停止強制執行之裁定。」。相對人雖已提起債務人異議之
    訴（原審法院93年度補字第214號即93年度訴字第1649號）
    ，但原審93年度執字第25828號清償債務強制執行（聲請狀
    誤載為拍賣抵押物執行程序）仍在持續進行中，為避免前述
    債務人異議之訴訴訟程序進行速度不及於強制執行程序進行
    ，亦避免相對人之訴有理由時，執行程序已終止無法撤銷；
    又查相對人係低收入戶，無力繳納前開債務人異議之訴裁判
    費新臺幣（下同）5,700元而聲請訴訟救助，亦經原審93年
    度聲字第1088號及本院93年度抗字第560號裁定准許確定在
    案，更無力繳納停止執行之擔保金，請准予免供擔保而裁定
    停止原審法院93年度執字第25828號強制執行事件之強制執
    行程序等語。
二、原審法院裁定以：查本件相對人以其向原審法院提起債務人
    （原裁定誤載為第三人）異議之訴（原審93年度補字第214
    號）為理由，聲請裁定停止原審93年度執字第25828號強制
    執行事件之強制執行程序。經調取該執行卷宗及93年度補字
    第214號債務人異議之訴事件、93年度聲字第1088號訴訟救
    助事件卷宗審究後，認相對人所提原審93年度執字第25828
    號強制執行事件之強制執行程序，於原審法院93年度補字第
    214號債務人異議之訴事件判決確定前應暫予停止之聲請為
    有理由，應予准許；再停止執行須提供擔保之原因，在於因
    停止執行可能造成對債權人之損害，為填補其損害而預供擔
    保，本件債權人即抗告人聲請強制執行，業經原審法院民事
    執行處於93年8月3日行文台南縣麻豆地政事務所就強制執行
    標的即相對人所有坐落台南縣六甲鄉○○段83號土地所有權
    應有部分6分之1，及同段83之13號土地所有權全部辦理查封
    登記，且於93年8月4日查封登記完畢，縱予停止執行，已不
    影響債權人即抗告人之保障，應不致造成抗告人受損害；再
    考量相對人即因無力支付訴訟費用，業已獲得原審法院以93
    年度聲字第1088號裁定准予訴訟救助在案，苟本件聲請停止
    執行相對人仍須提供擔保，恐造成相對人因無力提供擔保而
    無法停止執行，則對相對人則有造成不可回復之危險，是本
    件相對人聲請停止執行，並無供擔保之必要。爰裁定原審93
    年度執字第25828號強制執行事件之強制執行程序，於原審9
    3年度補字第214號債務人異議之訴事件判決確定前應暫予停
    止等語。
三、抗告意旨略以：
  (一)、按「強制執行程序開始後，除法律另有規定外，固不停止
      執行，惟於提起異議之訴時，法院因必要情形或依聲請定
      相當並確實之擔保，得為停止執行之裁定，此觀強制執行
      法第18條第1、2項之規定自明。又法院依強制執行法第18
      條第2項定擔保金額而准許停止強制執行之裁定者，該項
      擔保係備供債權人因停止執行所受損害之賠償，其數額應
      依標的物停止執行後，債權人未能即時受償或利用該標的
      物所受之損害額，或其因另供擔保強制執行所受之損害額
      定之，非以標的物之價值或其債權額為依據。」，此有最
      高法院91年度台抗字第429號裁定意旨可資參照。
  (二)、相對人之土地辦理已查封登記是否即不影響債權人之保障
      ，仍需視已查封登記之債務人財產是否足以清償強制執行
      費用、抗告人之債權，甚至抗告人因停止執行所可能遭受
      之損害等費用，然原裁定並未就已查封登記不動產鑑定價
      格及強制執行費用、抗告人之債權及債權人未能即受償所
      受之損害額為客觀上之判斷，僅以相對人之土地辦理已查
      封登記為據，則是否任何查封之土地即不影響債權人之保
      障？強制執行法第18條第2項「法院因必要情形或依聲請
      定相當並確實之擔保」是否徒具形式？前揭最高法院判決
      所揭示是否即無意義？
  (三)、相對人無資力支付訴訟費用並獲得訴訟救助與是否債權人
      即抗告人因停止執行而可能造成之損害乃二回事，且債務
      人即相對人若預供擔保停止執行，因相對人所供擔保亦可
      事後領回，如何造成不可回復之危險？本件斷應審就者似
      應為相對人供擔保數額之多寡是否足以填補債權人因停止
      執行可能造成之損害，然原裁定以前揭理由遽為免供擔保
      並停止執行之裁定，其理由似屬不備。
四、按強制執行程序開始後，除法律另有規定外，不停止執行，
    強制執行法第18條第1項定有明文。同法條第2項規定，於一
    定情形下，法院因債務人之聲請，定相當並確實之擔保，得
    為停止強制執行之裁定。而債務人本此裁定所供之擔保，係
    以擔保債權人因債務人聲請停止強制執行不當可能遭受之損
    害得獲賠償為目的，故法院於裁定停止強制執行時，就擔保
    金額與債權人因停止強制執行不當可能遭受之損害間之關聯
    ，自應斟酌該債權人因停止執行可能遭受之損害，以為衡量
    之標準，非以債權額為唯一依據。債權人因停止執行所受之
    損害，包括債權人未能即時受償或利用該標的物所受之損害
    額，或其因另供擔保強制執行所受之損害。而強制執行法第
    18條第2項規定，所謂必要情形，係由法院就回復原狀之聲
    請，或再審之訴，或異議之訴，在法律上是否顯無理由，以
    及如不停止執行，將來是否難於回復執行前之狀態等各情形
    予以斟酌，依職權自由裁量定之。是則，法院依強制執行法
    第18條第2項規定，以裁定命債務人供擔保後停止強制執行
    ，其擔保金額之多寡應如何認為相當，原屬於法院職權裁量
    之範圍，原裁定已斟酌債權人因停止執行所應受之損害，自
    非當事人所可任意指摘（參照最高法院92年度台抗字第574
    號裁定意旨）；另依強制執行法第18條第2項規定，法院如
    認有必要，得依職權不命供擔保，或命供擔保，或依聲請定
    相當確實之擔保命停止執行（參照張登科著強制執行法126
    頁、楊與齡著強制執行法論86年7月修正版188頁）。
五、經查：
  (一)、本件相對人以其向原審法院提起債務人異議之訴（原審93
      年度補字第214號，即93年度訴字第1649號），且相對人
      係低收入戶，無力繳納前開債務人異議之訴裁判費5,700
      元而聲請訴訟救助，亦經原審93年度聲字第1088號及本院
      93年度抗字第560號裁定准許確定在案，更無力繳納停止
      執行之擔保金，請准予免供擔保而裁定停止原審法院93年
      度執字第25828號強制執行事件之強制執行程序等語，並
      提出其戶籍謄本、原審就前開執行囑託測量查封登記書為
      證。
  (二)、經原審法院調取該執行卷宗及93年度補字第214號即93年
      度訴字第1649號債務人異議之訴事件、93年度聲字第1088
      號訴訟救助事件卷宗審究後，認相對人所提原審93年度執
      字第25828號強制執行事件之強制執行程序，於原審法院
      93年度補字第214號即93年度訴字第1649號債務人異議之
      訴事件判決確定前應暫予停止之聲請為有理由，應予准許
      ；再停止執行須提供擔保之原因，在於因停止執行可能造
      成對債權人之損害，為填補其損害而預供擔保，本件債權
      人即抗告人聲請強制執行，業經原審法院民事執行處於93
      年8月3日行文台南縣麻豆地政事務所就強制執行標的即相
      對人所有坐落台南縣六甲鄉○○段83號土地所有權應有部
      分6分之1，及同段83之13號土地所有權全部辦理查封登記
      ，且於93年8月4日查封登記完畢，縱予停止執行，已不影
      響債權人即抗告人之保障，應不致造成抗告人受損害；再
      考量相對人即因無力支付訴訟費用，業已獲得原審法院以
      93年度聲字第1088號及本院93年度抗字第560號裁定准予
      訴訟救助在案，苟本件聲請停止執行相對人仍須提供擔保
      ，恐造成相對人因無力提供擔保而無法停止執行，則對相
      對人則有造成不可回復之危險，是本件相對人聲請停止執
      行，並無供擔保之必要。爰裁定原審93年度執字第25828
      號強制執行事件之強制執行程序，於原審93年度補字第
      214號即93年度訴字第1649號債務人異議之訴事件判決確
      定前應暫予停止等語，核無不合。
  (三)、抗告人雖主張原裁定未命相對人供擔保，即裁定准予停止
      本件強制執行程序，不足以保障債權人即抗告人將來損害
      賠償之請求，本件斷應審就者似應為相對人供擔保數額之
      多寡是否足以填補債權人因停止執行可能造成之損害，然
      原裁定以前揭理由遽為免供擔保並停止執行之裁定，其理
      由似屬不備云云。然查停止執行須提供擔保之原因，在於
      因停止執行可能造成對債權人之損害，為填補其損害而預
      供擔保，是否有供擔保之必要，依強制執行法第18條第2
      項之規定，原審法院本有裁量權，且原審法院裁定以「本
      件債權人聲請強制執行，業經原審法院民事執行處行文台
      南縣麻豆地政事務所就強制執行標的即相對人所有坐落台
      南縣六甲鄉○○段83號土地所有權應有部分6分之1，及同
      段83之13號土地所有權全部辦理查封登記，且於93年8月4
      日查封登記完畢，縱予停止執行，已不影響債權人即抗告
      人之保障，應不致造成債權人受損害，再考量債務人即相
      對人因無力支付前開前開債務人異議之訴裁判費5,700元
      而聲請訴訟救助，亦經原審93年度聲字第1088號及本院93
      年度抗字第560號裁定准予訴訟救助在案，苟其本件聲請
      停止執行仍須提供擔保，恐造成債務人即相對人因無力提
      供擔保而無法停止執行（按經本院調閱前開執行卷，抗告
      人聲請本件強制執行係請求之金額為514,000元），則對
      債務人則有造成不可回復之危險，是原審法院認本件聲請
      停止執行，並無供擔保之必要。」，已詳為審酌因停止執
      行可能造成對債權人即抗告人之損害及是否有供擔保之必
      要等情，因而准予免供擔保而裁定停止原審法院93年度執
      字第25828號強制執行事件之強制執行程序等語。況相對
      人所提之前開原審法院九十三年度訴字第一六四九號債務
      人異議之訴，業經原審於94年1月26日判決相對人勝訴在
      案（抗告人已向本院提起上訴，尚未確定），益徵原裁定
      並無不當。揆諸前揭說明，原審法院未命相對人供擔保准
      予停止執行，核無違誤。抗告意旨仍執前詞指摘原裁定不
      當，求予廢棄，非有理由。
六、據上論結，本件抗告為無理由，依強制執行法第30條之1、
    民事訴訟法第495條之1第1項、第449條第1項、第95條、第
    78條，裁定如主文。
中　　華　　民　　國　　94　　年　　4 　　月　　28　　日
                  民事第四庭    　審判長法　官　林金村
                                        法  官  丁振昌
                                        法  官  胡景彬
上為正本係照原本作成。
不得再抗告。
中　　華　　民　　國　　94　　年　　4　　 月　　29 　 日
                                        書記官  趙玲瓏
                                                  K
